【裁判字號】    91,簡上,744
【裁判日期】    920910
【裁判案由】    給付票款
【裁判全文】
臺灣臺北地方法院民事判決                        九十一年度簡上字第七四四號
    上  訴  人  華南商業銀行股份有限公司
    法定代理人  丁○○
    訴訟代理人  丙○○
    被上訴人    榮名有限公司
    法定代理人  乙○○
    訴訟代理人  甲○○
右當事人間請求給付票款事件，上訴人對於中華民國九十一年八月二十九日本院台北
簡易庭九十一年度北簡字第三二三０號第一審判決，提起上訴，於中華民國九十二年
九月十日言詞辯論終結，經本院判決如左：
    主  文
原判決廢棄。
被上訴人應給付上訴人新台幣陸拾伍萬陸仟貳佰伍拾元，及自民國九十年十二月十七
日起，至清償日止，按週年利率百之六計算之利息。
第一、二審訴訟費用由被上訴人負擔。
    事  實
甲、上訴人方面：
壹、聲明：求為判決：
    (一)原判決廢棄。
    (二)被上訴人應給付上訴人新台幣（下同）陸拾伍萬陸仟貳佰伍拾元，及自民國九
      十年十二月十七日起，至清償日止，按週年利率百之六計算之利息。
    (三)請本院依職權宣告假執行。
貳、陳述：除與原判決記載相同者，茲引用之外，補稱：
    (一)上訴人持有被上訴人簽發之支票一紙（發票日：民國九十年十二月十七日，面
      額：六十五萬六千二百五十元），詎經上訴人於九十年十二月十七日向被上訴
      人為付款提示，竟因存款不足遭受退票，嗣經上訴人屢次催討，未獲置理，為
      此依票據之法律關係，請求被上訴人給付如聲明。
    (二)查系爭支票退票理由，係存款不足，而非發票人簽章不符，且系爭支票之印文
      係訴外人土地銀行長安分行留存印鑑印文。
、證據：除援用第一審所提證據外，補提為證，並聲請訊問證人賴建銘及聲請調閱
          台灣土地銀行長安分行被告活期存款開戶資料暨印鑑證明、支票存款往來
          約定書；聲請鑑定系爭支票被告印文與台灣土地銀行長安分行被告開戶資
          料暨留存印鑑印文是否相同。
乙、被上訴人方面：
壹、聲明：求為判決：駁回上訴（或如主文第一項所示）。
貳、陳述：除與原判決記載相同者，茲引用之外，補稱：被上訴人法定代理人乙○○
    係單純人頭戶，系爭支票開戶申請書、支票往來約定上法定代理人之簽名均非真
    正。
    理  由
一、本件上訴人起訴主張其持有被上訴人簽發之支票一紙（發票日：民國九十年十二
    月十七日，面額：六十五萬六千二百五十元），詎經上訴人於九十年十二月十七
    日向被上訴人為付款提示，竟因存款不足遭受退票，嗣經上訴人屢次催討，未獲
    置理，為此依票據之法律關係，請求被上訴人給付如聲明等語。上訴人則以被上
    訴人法定代理人乙○○係單純人頭戶，系爭支票開戶申請書、支票往來約定上法
    定代理人之簽名均非真正，並未簽發系爭支票，並非票據債務人等語，資為抗辯
    。
二、查上訴人主張右揭事實，業據其提出系爭支票、退票理由單為證，被上訴人否認
    系爭支票被告印文係真正；本院復依上訴人聲請調閱台灣土地銀行長安分行被上
    訴人活期存款開戶資料暨印鑑證明資料留存被告印文，經本院肉眼比對核與系爭
    支票上被上訴人印文應屬相符；惟被上訴人復否認台灣土地銀行長安分行開戶申
    請書、支票往來約定書係被上訴人法定代理人乙○○所辦理（見本院九十二年五
    月十三日準備程序筆錄）；嗣本院依上訴人聲請訊問證人即台灣土地銀行長安分
    行職員賴建銘，其到場結證稱：系爭印鑑卡是我負責辦理，當初是乙○○本人親
    自到土地銀行辦理，我負責核對公司執照跟營利事項登記及負責人的
    鑑卡上的簽名是乙○○本人簽名，公司大、小章是乙○○用印的，用印完後公司
    大、小章由乙○○本人拿走等語（見本院九十二年六月十七日準備程序筆錄），
    從而，被上訴人前揭辯解，核與事實不符，要難遽認為真實。
三、次查本院依上訴人聲請檢送系爭支票原本與台灣土地銀行長安分行被告開戶資料
    暨留存印鑑印文原本委請法務部調查局鑑定系爭支票被告印文與台灣土地銀行長
    安分行被告開戶資料暨留存印鑑印文是否相同，經該局於九十二年一月八日函覆
    本院提出被上訴人開戶資料印章實物俾利鑑定，此有該局覆函在卷可憑，惟經本
    院命被上訴人提出開戶印章實物，被上訴人辯稱法定代理人乙○○係單純人頭戶
    ，完全不了解本件爭訟，所以亦沒有公司章可提出，被上訴人公司沒有人在管等
    語（見本院九十二年五月十三日準備程序筆錄、九十二年八月二十七日言詞辯論
    筆錄），按「民事訴訟法第三百四十五條規定，當事人無正當理由不從提出文書
    之命者，法院得認他造關於該文書之主張為正當。又同法第三百六十三條規定，
    本目書證之規定，於文書外之物件有與文書相同之效用者，準用之。所謂文書外
    之物件有與文書相同之效用者，係指文書以外之物件，雖無文字或記號之記載，
    但足以傳示吾人之意思或思想（最高法院八十一年度台上字第二一八五號裁判可
    參）。查本件本院依民事訴訟法第三百四十五條、第三百六十三條第一項規定，
    命被上訴人提出其支票開戶留存印鑑章實物俾供鑑定單位鑑定，被上訴人無正當
    理由，不從提出者，揆諸前開說明，本院自得認上訴人關於系爭支票之主張為正
    當。
四、綜上所述，上訴人主張依據票據之法律關係為可採，被上訴人抗辯渠未簽發系爭
    支票，並非票據債務人云云，為無可取。從而，上訴人本於票據之法律關係，請
    求被上訴人給付六十五萬六千二百五十元，及法定遲延利息，為有理由，應予准
    許。原審為上訴人敗訴之判決，尚有未洽。上訴意旨指摘原判決不當，求予廢棄
    改判，為有理由。爰由本院予以廢棄改判，如主文第二項所示。
五、據上論結，本件上訴為有理由，依民事訴訟法第四百三十六條之一第三項、第四
    百五十條、第七十八條、第四百六十三條，條判決如主文。
中      華      民      國    九十二    年      九      月      十      日
                        民事第五庭審判長法      官  吳青蓉
                                        法      官  林秀圓
                                        法      官  賴劍毅
右正本係照原本作成
本件判決不得上訴
中      華      民      國    九十二    年      九      月      十      日
                                        法院書記官  吳芳玉


司法院資訊處製作；財團法人民間司法改革基金會備份。
